臺北高等行政法院判決
　　　　　　　　　　　　　93年度簡字第01073號
原　　　告　甲○○
被　　　告　台北縣中和市公所
代　表　人　乙○○市長）住同.
訴訟代理人　戊○○
　　　　　　丁○○
被　　　告　丙○○
上列當事人間因廢棄物清理法事件，原告不服台北縣政府所為卷
號：00000000號訴願決定，提起行政訴訟，本院判決如下：
　　主  文
原告之訴駁回。
訴訟費用由原告負擔。
　　事  實
一、事實概要：被告台北縣中和市公所環境衛生稽查人員，於民
    國（下同）93年4月20日上午6時53分於該台北縣中和市○○
    街130號對面發現原告任意丟棄垃圾，已違反廢棄物清理法
    第27條第1項第1款之規定，經拍照存證取締告發，並移由被
    告台北縣中和市公所依同法第50條第1項第3款規定，處原告
    新台幣（下同）4,500元之罰鍰處分。原告不服，提起訴願
    ，遭決定駁回，遂提起行政訴訟。
二、兩造聲明：
    (一)原告聲明：
      1.訴願決定及原處分均撤銷。
      2.請求對丙○○作行政處罰。
      3.訴訟費用由被告負擔。
    (二)被告聲明：
      如主文所示。
三、兩造之主張：
　　(一)原告主張：
      1.此案發生於中和市○○街130號對面為每日上午7-8時之
        定點垃圾車停靠處，隨車之清潔人員皆屬優秀之選，不
        僅會主動與民眾打招呼、主動接手民眾欲丟棄之垃圾，
        更會體貼要求民眾將資源回收物先行擱置地面待其處理
        ，長久以來大家都相處愉快，若是垃圾車與民眾到達時
        間之誤差不超過10分鐘，彼此也會體貼將先置於地點旁
        之垃圾歸位於後來的垃圾車內，除上午6點50分左右之
        時間，本社區民眾皆十分自愛，並無人會惡意或任意將
        垃圾丟棄該處，以破壞市容，怎奈中和市公所清潔隊稽
        查人員是日至定點執勤，在已知民眾即將發生之作為時
        ，未對民眾進行提醒勸導，反而任其造成違法事實，再
        強勢告發，且行為踰矩，不僅造成民眾身心莫大傷害，
        更破壞公所形象，現在要求受害民眾必須交付罰金，難
        以令人信服。
      2.93年4月20日上午6點53分原告自家中開車上班行經此處
        ，一陌生男子於原告下車處即一直貼近尾隨，於原告欲
        開車門上車時，在未表明身分狀況下，以其身擋住車門
        並口氣惡劣的要求原告將證件交出來，經原告詢問後始
        表明為中和市清潔隊稽查員丙○○，要對原告開單告發
        任意丟棄垃圾，原告立即反映其未盡事先勸導告知之責
        ，且願意立即修正行為，將垃圾取回，待垃圾車抵達後
        再放置，該員竟變本加厲強硬阻擋原告去路，且伸手拉
        扯原告左臂，其同事並配合該員之惡行於遠處攝影，當
        原告要求近距離收音時，其同事拒絕並表示要遠處拍攝
        。
      3.該事件發生期間，不論原告如何反應，說理且表達更正
        意願，中和市公所清潔隊稽查員皆惡劣強硬的堅持要得
        到原告證件，不僅以身體強壓駕駛座車門妨礙原告自由
        ，且碰觸原告胸部，而其他稽查原則避重就輕，選擇性
        攝影，丙○○在原告央求小孩報警後，更在原告申訴時
        插話連連，導致原告在上班遲到之時間壓迫下，詢問丙
        ○○要如何才肯離開原告車子，丙○○仍堅持向原告索
        取證件，開單告發，並在未盡解釋及妨礙自由之情況下
        強迫原告簽名。
　　(二)被告主張：
      1.依廢棄物清理法第27條第1款、第50條第3款之規定：「
        按指定清除地區內嚴禁隨地吐痰、檳榔汁、檳榔渣，拋
        棄紙屑、煙蒂、口香糖、瓜果或其皮、核、汁、渣或其
        他一般廢棄物，違者，處新台幣1千2百元以上6千元以
        下罰鍰」。被告為貫徹垃圾不落地之政策，於76年公告
        全市轄區為指定清除地區，又於81年重申垃圾不落地政
        策。
      2.被告台北縣中和市公所為維持市容之整潔美觀、環境之
        清潔衛生，每日均耗費大量人力至本市各地清除民眾任
        意傾倒丟棄之垃圾，惟少數民眾依然故我，任意堆置垃
        圾，嚴重破壞市容環境衛生，影響鄰近住戶及守法市民
        之權益與生活品質
      3.被告台北縣中和市公所環境衛生稽查員丙○○、丁○○
        ，於93年4月20日，依清潔隊取締髒亂點排班表，於中
        和市四號公園（中安街132號對面）執行上午5時至8時
        取締民眾任意丟棄垃圾勤務，當日上午6時53分發現原
        告任意丟棄垃圾於該地面上，因其行為已違反違反廢棄
        物清理法第27條第1項第1款之規定，經拍照存證並當場
        取締告發。原告主張「應先告知、勸導，若民眾不理，
        始能逕行告發，並應負解說之職」，惟原告違規地點台
        北縣中和新公所清潔隊於92年8月10日已豎立「非服務
        時段請大家配合勿將垃圾置放該處，違者依法告發」之
        告示牌，被告已盡告知及勸導民眾之責。
      4.原告違規地，中和市公所清潔隊為服務市民，除每日兩
        次定時沿線清運垃圾外，每週一至週六上午7時至8時特
        別提供「定點停放」垃圾車乙部，服務上班族或無法配
        合正常垃圾車清運時間之民眾丟棄垃圾，民眾理應於垃
        圾車停放時段將垃圾放置於垃圾車內，而非垃圾車未到
        時為圖一己之便將垃圾任意丟棄地面上，更不應將清潔
        隊員收拾違規民眾任意丟棄地面垃圾善意，來合理化原
        告之違規行為，更不應曲解被告有蓄意誘導並放任民眾
        違法之嫌。
      5.被告台北縣中和市公所清潔隊稽查員丙○○、丁○○93
        年4月20日執行勤務時，均依規定佩帶稽查證，取締時
        間地點均經上級核定，當日上午6時53分發現原告任意
        丟棄垃圾，其行為已違反廢棄物清理法，乃當場拍照存
        證告發，依法處置並無不當。
      6.本件取締過程均全程錄影，原告不服取締肆意離開，與
        稽查員丙○○爭執，當場並已電請安平派出所警員到場
        處理，取締過程自可受公評，原告指稱稽查員隨意碰觸
        民眾並涉及個人隱私部位妨礙他人自由云云，顯非事實
        。
　　理  由
一、按指定清除地區內嚴禁隨地吐痰、檳榔汁、拋棄紙屑、煙蒂
    、口香糖、瓜果或其皮、核、汁、渣或其他一般廢棄物；違
    者，處新台幣1千2百元以上6千元以下罰鍰，為廢棄物清理
    法第27條第1款、第50條第3款所明定。又被告台北縣中和市
    公所業於76年公告全市轄區為指定清除定區，且於81年重申
    垃圾不落地政策，故於台北縣中和市○○○○道路上隨意棄
    置垃圾，即已構成首揭法條所禁止之違規行為，依法應予處
    罰；原告主張清潔隊稽查員「應先告知、勸導，若民眾不理
    ，始能逕行告發，並應負解說之責」云云，乃任意曲解，於
    法無據，合先說明。
二、查本件原告於事實欄所載時地亂丟垃圾之行為，有錄影告發
    翻拍照片影本附卷可稽，並為原告所不爭，自堪信為真實。
    核原告之行為已違反廢棄物清理法第27條第1款之規定，被
    告台北縣中和市公所依同法第50條第3款規定，於法定裁罰
    額度內，處原告罰鍰4,500元，洵無違誤，訴願決定予以維
    持，亦無不合。原告訴請撤銷訴願決定及原處分，為無理由
    ，應予駁回。至於原告訴請對被告丙○○行政處罰部分，因
    丙○○並非行政機關，人民（原告）自不得對之提起行政訴
    訟，故此部分屬於程序不合法，亦應予以駁回。
三、本件原告在同一案件中有多數訴訟標的，依行政訴訟法之規
    定，本應適用「判決」或「裁定」不同之程序規定處理之，
    惟為利於相關法律爭點之全盤釐清，有必要於同一裁判內說
    明之，爰就應以裁定駁回之訴訟標的，改以程序上較為慎重
    之判決駁回之。又本件為簡易訴訟程序事件，依卷內資料及
    本院調查所得，事證已臻明確，故不經言詞辯論為之，均併
    此敘明。
據上論結，本件原告之訴為無理由，依行政訴訟法第233條第1項
、第236條、第195條第1項後段、第98條第3項前段，判決如主文
。
中　　華　　民　　國　　94　　年　 　5　　月　 31  　 日
                      第  四  庭  法  官  李得灶
上為正本係照原本作成。
本件以訴訟事件所涉及之法律見解具有原則性者為限，始得於本
判決送達後20日內向本院提出上訴狀並表明上訴理由，如已於本
判決宣示後送達前提起上訴者，應於判決送達後20日內補具上訴
理由（均按他造人數附繕本），且經最高行政法院許可後方得上
訴。
中　　華　　民　　國　　94　　年　 　6　　月　　3　　 日
                                  書記官  陳清容
